【裁判字號】    89,訴,674
【裁判日期】    901018
【裁判案由】    分割共有物
【裁判全文】
臺灣屏東地方法院民事判決  六七四
原      告    子○○
    被      告    丁○○
    被      告    辛○○
    兼訴訟代理人  丁○○
    被      告    癸○○
    被      告    丙○○
    被      告    壬○○
    被      告    己○○
    訴訟代理人    丑○○
    被      告    甲○○○
    被      告    寅○○○
    被      告    戊○○
    訴訟代理人    李秀親
    被      告    乙○○
    訴訟代理人    何潘紐
    訴訟代理人    劉錦雀
    被      告    丑○○
    被      告    卯○○
    訴訟代理人    庚○○
    被      告    庚○○
右當事人間分割共有物事件，本院判決如左：
    主    文
兩造共有坐落屏東縣新園鄉○○段三九八地號、面積四○八．二○平方公尺，同段三
九九地號，面積七七四．四一平方公尺，二筆土地准予合併分割。
兩造就共有前開二筆土地分割方法為如附圖所示（一）部分由兩造按原告子○○
縣萬丹鄉○○段七三一地號面積０．二八二一公頃土地准予分割，其分割方法為如附
圖所示Ａ部分面積０．０四一五公頃分歸被告林明課所有；Ｂ部分面積０．０六六三
公頃分歸被告林來盛所有；Ｃ部分面積０．０二０二公頃分歸被告林錢金鳳、林明玉
、林月英、林明全、林明信，按應有部分各五分之一共有；Ｄ部分面積０．０四六一
公頃分歸被告洪林月桃所有；Ｅ部分面積０．００六四公頃分歸被告林政祥所有；Ｆ
部分面積０．０三九一公頃分歸被告林明儀所有；Ｇ部分面積０．０一六五公頃分歸
被告李明縣所有；Ｈ部分面積０．０一０九公頃分歸被告林漏得所有；Ｉ部分面積０
．００六四公頃分歸被告林聯添所有；Ｊ部分面積０．０一一七公頃分歸原告所有；
Ｋ部分面積０．０一七０公頃分歸兩造，按上開土地原應有部分比例共有。訴訟費用
由被告林明課負擔三一九二分之五００、林聯添負擔三一九二分之七七、林來盛負擔
四分之一、林錢金鳳、林月英、林明全、林明信、林明玉各負擔十萬分之一五一四、
林明儀負擔三一九二分之四七一、洪林月桃負擔萬分之一七四三、李明縣負擔八四六
三分之五二八、林政祥負擔八四六三分之二０四、林漏得負擔0000000分之九
二八八０，餘由原告負擔。
    事    實
甲、原告方面：
一、聲明：求為判決兩造共有坐落屏東縣萬丹鄉○○段七三一地號面積０．二八二一
    公頃土地准予分割。
二、陳述：
(一)坐落屏東縣萬丹鄉○○段七三一地號面積０．二八二一公頃土地為鄉村區乙種建
    築用地，乃兩造所共有，各共有人應有部分分別為原告0000000分之九八
    八八五、被告林明課三一九二分之五００、林聯添三一九二分之七七、林來盛四
    分之一、林錢金鳳、林月英、林明全、林明信、林明玉各十萬分之一五一四、林
    明儀三一九二分之四七一、洪林月桃萬分之一七四三、李明縣八四六三分之五二
    八、林政祥八四六三分之二０四、林漏得0000000分之九二八八０。兩造
    就該筆土地，無不予分割之約定，又無不能分割之情形，而各共有人使用現況因
    預留道路爭議，致無從為分割之協議，有請求判決分割之必要。
(二)原告的分割方案如原告於八十七年九月二十五日所提之陳報狀所載，此分割圖是
    經兩造協商同意此分割方案的。道路變Ｋ部分請求以五米寬度劃出，原有Ｇ巷道
    並非既成巷道，拓寬Ｋ巷道部分都是鐵皮屋，舊蓋瓦屋可以拆除。
三、證據：提出土地登記謄本、地籍圖謄本、使用現況略圖各一件、現場照片十九幀
    為證，並聲請勘驗現場。
乙、被告方面：
壹、林明課部分：未於最後言詞辯論期日到場，惟據其前到場所為之聲明及陳述如下
    ：
一、聲明：求為按原物分割。
二、陳述：同意分割，請求分在現使用位置，原告有和我們協調過，同意原告所提之
    分割方案。
貳、林聯添部分：未於最後言詞辯論期日到場，惟據其前到場所為之聲明及陳述如下
    ：
一、聲明：求為按原物分割。
二、陳述：
(一)同意分割，請求分在現使用位置，同意原告所提之分割方案。
(二)同意複丈成果圖之分割分案。
參、林來盛部分：
一、聲明：求為按原物分割。
二、陳述：
(一)同意分割，請求分在現使用位置，同意原告所提之分割方案。
(二)我認為道路不需太大，只要三米寬就可以，如測量圖Ｋ部分是三米的話就不爭執
    。
(三)我願意將屋後的空地割出來給林明儀，不要以金錢補償，但破壞到我的水井要補
    償。我的部分持分多少就劃多少給我就可，對原告的分割方案沒有意見。
肆、林錢金鳳、林月英、林明全、林明信、林明玉部分：未於最後言詞辯論期日到場
    ，惟據其前到場所為之聲明及陳述如下：
一、聲明：均求為按原物分割。
二、陳述：
(一)同意分割，請求分在現使用位置，原告有和我們協調過，均同意原告所提之分割
    方案。
(二)被告林錢金鳳、林月英、林明全、林明信、林明玉五人願保持共有。
(三)同意複丈成果圖之分割分案。
(四)如林來盛屋後的空地分給我們，我們可以接受。
伍、洪林月桃部分：未於最後言詞辯論期日到場，惟據其前到場所為之聲明及陳述如
    下：
一、聲明：求為按原物分割。
二、陳述：我持分部分請求分在現有房屋Ｄ部分，如鐵皮屋有占用到他人土地，願意
    拆除。
陸、林明儀、李明縣、林政祥、林漏得部分：
一、聲明：均求為按原物分割。
二、陳述：
(一)同意分割，請求分在現使用位置，原告有和我們協調過，均同意原告所提之分割
    方案。
(二)林明儀：我的房子在七三二地號土地上，希望分在Ｆ部分。
(三)李明縣：我希望分在Ｇ部分，我的房子就在上面。
(四)林政祥：我同意分在Ｅ部分，因Ｅ的旁邊是我的房子。
(五)林漏得：我同意分在Ｈ部分。
(六)李明縣、林漏得：同意複丈成果圖之分割分案。
(七)林明儀：如林來盛屋後的割給我，離我的屋較遠，又會變成二塊土地不好利用。
丙、本院依聲請勘驗現場，並囑託屏東縣屏東地政事務所派員實施測量。
    理    由
甲、程序方面：
    被告林明課、林聯添、林錢金鳳、林月英、林明全、林明信、林明玉、洪林月桃
    均經合法通知，未於最後言詞辯論期日到場，核無民事訴訟法第三百八十六條所
    列各款情形，爰依原告之聲請，准由其一造辯論而為判決。
乙、得心證之理由：
一、本件原告主張坐落屏東縣萬丹鄉○○段七三一地號面積０．二八二一公頃土地係
    兩造共有，應有部分為原告0000000分之九八八八五、被告林明課三一九
    二分之五００、林聯添三一九二分之七七、林來盛四分之一、林錢金鳳、林月英
    、林明全、林明信、林明玉各十萬分之一五一四、林明儀三一九二分之四七一、
    洪林月桃萬分之一七四三、李明縣八四六三分之五二八、林政祥八四六三分之二
    ０四、林漏得0000000分之九二八八０，就分割方法不能獲致協議之事實
    ，業據其提出土地登記謄本為證，且為被告所不爭執，堪信為實在。又查系爭土
    地並無不分割之特約，亦無因使用目的不能分割之情形，亦為兩造所不爭執，從
    而原告訴請判決分割即無不合，應予准許。
二、查系爭土地地形不規則，北側面臨四公尺寬道路，南側面臨三．五公尺寬巷道，
    東、西兩側均無道路可通，該地位於鄉村住宅區，附近住宅林立；該土地除被告
    林來盛、洪林月桃、林政祥分別建有二層樓房使用外，尚有被告林政祥、李明縣
    之蓋瓦平房及洪林月桃之鐵皮屋，及部分已廢棄之建物 (共有人使用情形詳見本
    院八十七年三月十日勘驗筆錄所附之現場略圖)等情，業經本院至現場勘驗明確
    ，製有勘驗筆錄在卷足稽，並囑託屏東縣屏東地政事務所派員實施測量。爰審酌
    系爭土地之使用現狀，兩造所有之建物經濟價值較高者，儘可能予以保留，以免
    因分割而拆除對共有人造成損害，及兩造各自所陳之意願，並慮及原告林政杰、
    被告林聯添、林政祥分割在裡地無道路可通行，故設置五公尺寬之道路便於其等
    對外通行等情，又被告林錢金鳳、林月英、林明全、林明信、林明玉表明願繼續
    保持共有等一切情況，乃定分割方法如附圖所示，兩造各自取得之土地位置及面
    積，以及共有人就仍保持共有之土地其等之應有部分比例，均分別如主文第一項
    所示。
據上論結，本件原告之訴為有理由，依民事訴訟法第三百八十五條第一項前段、第七
十八條、第八十一條、第八十五條第一項但書，判決如主文。
中      華      民      國    九十      年      十      月     十八     日
                                    臺灣屏東地方法院民事第一庭
~B法      官  潘  快
右為正本係照原本作成
如對本判決上訴須於判決送達後二十日內向本院提出上訴理由狀
中      華      民      國    九十      年      十      月     十八     日
~B法院書記官  鄭美雀


司法院資訊處製作；財團法人民間司法改革基金會備份。
